【裁判字號】    98,交上易,70
【裁判日期】    981118
【裁判案由】    過失致死
【裁判全文】
臺灣高等法院高雄分院刑事判決        98年度交上易字第70號
上  訴  人  臺灣高雄地方法院檢察署檢察官
被      告  甲○○
                      號
選任辯護人  呂郁斌律師
上列上訴人因被告過失致死案件，不服臺灣高雄地方法院98年度
交易字第39號中華民國98年6月30日第一審判決（起訴案號：臺
灣高雄地方法院檢察署97年度偵字第28890 號），提起上訴，本
院判決如下：
    主  文
原判決撤銷。
甲○○因過失致人於死，處有期徒刑月，如易科罰金，以新臺
幣壹仟元折算壹日。
    事  實
一、甲○○於民國（下同）97年9 月5 日上午10時許，騎車號2J
    J-517 號重型機車，沿高雄縣阿蓮鄉○○路南往北方向行駛
    ，行經民族路256 號前時，因當時在其右前方慢車道上停有
    一部車號ＹＭ-5311 號之自小客車（該車停放位置雖緊臨建
    物停靠，惟車體已占用部分之慢車道路面），甲○○通過上
    開地點之時，本應注意應減速以注意車前狀況，並隨時採取
    必要之安全措施，且依當時現場視距良好、道路筆直無障礙
    物，柏油路面乾燥無缺陷，日間光線天氣晴朗等客觀環境觀
    之，並無不能注意之情事，適有同向當時亦未注意左右來車
    即自慢車道路旁所停放車號ＹＭ-5311 號自小客車與其前方
    所停放不詳車號之車輛之空隙間騎出，甲○○因疏未注意減
    速，以致其機車右前側撞及黃漢腳踏車前端所放置之菜藍，
    黃漢當場人車倒地頭部受有顱內出血等傷害，經送醫急救後
    ，延至同年9 月7 日上午8 時36分許，仍因其顱內出血傷重
    不治死亡。甲○○則於本件肇事後未被偵查機關發覺前，留
    在肇事現場，向到場處理員警主動承認肇事，自首接受裁判
    ，因而查悉上情。
二、案經黃漢之子乙○○訴由高雄縣政府警察局湖內分局移請臺
    灣高雄地方法院檢察署檢察官偵查起訴。
    理由
壹、證據能力。
    本件判決後述所引其他審判外書面資料，檢察官、被告及辯
    護人均知為審判外之書面資料，且均同意或無異議作為證據
    ，本院審酌其取得之過程並無瑕疵，且與本案具有關連性，
    未見有何不適當之情形，是依刑事訴訟法第159條之5第2項
    之規定認均具有證據能力。
貳、實體上之認定
一、訊據被告甲○○固坦承有於上揭時、地與被害人黃漢發生車
    禍，並導致黃漢死亡之事實，惟矢口否認有何過失，並辯稱
    ：當時車禍現場之右邊慢車道停放了1 台汽車，因上開車輛
    擋住了慢車道，伊便向左駛入快車道，後來被害人突然從上
    開車輛之縫隙中衝出，欲橫越馬路，又因上開停放在慢車道
    上之車輛擋住伊視線，伊閃避不及始發生本件車禍，伊並未
    超速、更無未注意車前狀況之情事等語。
二、惟查:
（一）被告甲○○於97年9 月5 日上午10時許，騎車號2JJ-517
      號重型機車，沿高雄縣阿蓮鄉○○路南往北方向行駛，行
      經民族路256 號前時，因當時同向在其右前方慢車道上停
      有一部車號ＹＭ-5311 號之自小客車，其通過上開地點時
      ，其機車右前側撞及當時由車號ＹＭ-5311 號之自小客車
      前方以腳踏車騎出慢車道之黃漢等情，業據被告甲○○供
      承在卷（本院卷45頁及反面、原審一卷20頁），復有道路
      交通事故調查報告表（一）、（二）及肇事現場照片數幀
      在卷可按（警卷12頁、15-16 頁），被告復供稱: 因為現
      場路邊有停車（即車號ＹＭ-5311 號之自小客車），我就
      騎快車道，機車道是被路邊停車（車號ＹＭ-5311 號之自
      小客車）所擋住等語（本院卷45頁反面），復有被告提出
      案發後該車號ＹＭ-5311 號之自小客車案發後仍停放相同
      地點之照片4 幀在卷可按（本院卷49-50 頁），而由上開
      照片顯示該車號ＹＭ-5311 號之自小客車停放位置雖緊臨
      建物停靠，惟車體已占用部分之慢車道路面之事實，已甚
      明確。又被告復供稱: 當時肇事地點慢車道停有兩輛車，
      另1 輛停在ＹＭ-5311 號之自小客車前面等語（本院卷45
      頁），並供稱: 我當時有試著閃避的方式，因為他（黃漢
      ）突然闖入機車道等語（本院卷44頁反面）。另由道路交
      通事故肇事現場圖示，得知被害人黃漢騎乘之腳踏車在快
      車道上留下長達2.3 公尺之刮地痕，而被告甲○○所騎乘
      之機車則亦在快車道上留下長3.3 公尺之刮地痕，惟上開
      2 刮地痕相隔竟長達17.4公尺等情，足見被告當行經案發
      現場因車號ＹＭ-5311 號之自小客車停放位置已占用部分
      之慢車道路面，被告甲○○遂騎至快車道欲超越停在前方
      車號ＹＭ-5311 號之自小客車未減速而肇事，已甚明確。
      準此，本件係起因於被告行經上開地點未予以減速，以致
      突見黃漢之腳踏車自路旁兩輛停放在慢車上間隙騎出時，
      因閃避不及而撞及黃漢腳踏車之事實，應可確認。是被告
      騎車行經慢車道上既見慢車道上已停有之自小客車時，其
      本應減速注意車前狀況，並隨時採取必要之安全措施，竟
      疏於注意，自難解其過失責任。又黃漢於案發之際，因所
      騎之腳踏車前方菜藍處遭被告所之2JJ-517 號重型機車右
      前側撞及當場人車倒地，因其頭部受有外傷及顱內出血等
      傷害，延至同年9 月7 日上午8 時36分許，傷重不治死亡
      之事實，復有臺灣高雄地方法院檢察署相驗屍體證明書（
      警卷6頁 ）、財團法人義大醫院診斷證明書（警卷7 頁）
      在卷可按。又被告騎機車疏未減速之過失責任以致造成被
      害人黃漢之死亡結果，其間應有相當因結果關係，自屬明
      確。
（二）另被告雖又辯稱：當時騎車時速約僅3 、40公里，2 車相
      撞後，伊並未馬上跌倒，是有撐一下才跌倒云云。惟查被
      告因本件車禍事故，亦受有左鎖骨骨折之事實，此有財團
      法人義大醫院診斷證明書可按（警卷4 頁），復由現場被
      害人黃漢之腳踏車在快車道上留下長達2.3 公尺之刮地痕
      及被告甲○○所騎乘之機車亦在快車道上留下長3.3 公尺
      之刮地痕，兩地2 刮地痕相隔竟長達17.4公尺等情，足見
      被告當時行經車號ＹＭ-5311 號之自小客車之快車道車速
      應非僅時速3 、40公里，否則被告何有能在兩車相撞後，
      在長達長達17.4公尺始倒地受傷並同時亦受有左鎖骨骨折
      之理，故被告上開所辯，委無可採。被告之辯護人固以:
      黃漢當時可能去車禍地點對面之雜貨店，而騎車正要跨越
      民旋路劃設有雙黃線之向車道，從而黃漢騎車橫越路馬路
      身屬有嚴重過失云云（98年10月28日答辯書）。惟按汽車
      駕駛人對於防止危險發生之相關交通法令之規定，業已遵
      守，並盡相當之注意義務，以防止危險發生，始可信賴他
      人亦能遵守交通規則並盡同等注意義務。若因此而發生交
      通事故，方得以信賴原則為由免除過失責任（最高法院84
      年台上字第5360號判例參照）。本件被告於案發當時既疏
      未注意行經案發現場未予減速，以致避剎不及撞及黃漢之
      腳踏車，自難謂無過失，已如前述。又本件撞及點位在被
      告2JJ-517 號重型機車右前側與黃漢腳踏車前所放置菜藍
      處之事實，已如前述，而案發當時被告機車慢車道停有兩
      部自小客車車號ＹＭ-5311 號之自小客車前方另停有一部
      自小客車，而黃漢當時係由車號ＹＭ-5311 號之自小客車
      與該部不詳車號之自小車中間騎車之事實，業據被告供明
      在卷，然此僅足以證明黃漢當時在該兩部小客車前騎出快
      車道之事實，惟尚無法證明黃漢當時係欲橫跨民族路所劃
      製之雙黃線至對向車道。另黃漢之子乙○○亦到庭供稱:
      我父親他很少出門，偶爾會出門大都是去我家附近雜貨店
      （即肇事地點斜對面），該家雜貨店是在我家同一邊，從
      我家要到該雜貨店走民族路由北往南等語（本院卷46頁反
      面），是黃漢之住處既與被害人平日常去之雜貨店屬位在
      民族路之同向，足見黃漢於案發當時應非要去其平日之雜
      貨店，故依乙○○之上開供述亦難證明黃漢當時是腳踏車
      欲跨越高雄縣阿蓮鄉○○路之雙黃線至對向車道。況告訴
      人乙○○復供稱: 民族路兩側都沒有設立人行道等語（本
      院卷46頁反面），復有被告提供之現場照片可按（本院卷
      49頁），故被告辯護人主張: 案發當時黃漢當時可能去車
      禍地點對面之雜貨店，而跨越民族路之雙黃線至對向車道
      云云，屬臆測之詞，自難為有利被告之認定，故縱令黃漢
      當時自路旁所停放車輛之間隙騎出慢車道，而未注意左右
      來車而有過失，亦難解被告甲○○當時亦有疏未注意車前
      狀況之過失責任，而臺灣省高屏澎地區車輛行車事故覆議
      鑑定鑑定委員會函（民國98年10月6 日覆議字第09862036
      76號函在卷可按（本院卷26頁），亦同此見解。另臺灣省
      高屏澎地區車輛行車事故鑑定委員會鑑定意見書（原審一
      卷31-32 頁）認定：1 、黃漢騎乘腳踏車分向限制線路段
      穿越道路為肇事原因。2 、甲○○駕駛重機車直行閃避不
      及無肇事因素云云。並未考量黃漢當時是否果真騎乘腳踏
      車要穿越道路，即推認被告甲○○無肇事因素云云，已為
      本院所不採。綜上所述，被告前開所辯，係屬卸責之詞，
      不足採信，本件事證明確，被告犯行洵堪認定。
三、核被告甲○○所為，係犯刑法第276條第1項之過失致人於死
    罪。又被告於本件肇事後未被偵查機關發覺前，留在肇事現
    場，向到場處理員警主動承認肇事，自首接受裁判，因而查
    悉上情，並符合刑法第62條前段自首之規定，減輕其刑。原
    審據台灣省高屏澎地區車輛行車事故鑑定委員會鑑定意見書
    而諭知被告無罪，檢察官上訴意旨，指摘原判決不當，非無
    理由，原審既有瑕疵，自應由本院將原判決撤銷改判。爰審
    酌被告甲○○過失之程度，導致被害人黃漢傷重不治死亡之
    損害程度，使被害人家屬遭受難以撫平之創痛，又迄今尚未
    與被害人家屬達成和解，惟業已給付汽車強制責任保險金予
    被害人家屬及被告無前科記錄等一切情狀，量處有期徒刑3
    月，並諭知易科罰金折算標準。
據上論結，應依刑事訴訟法第369 條第1 項前段、第364 條、第
299 條第1 項前段，刑法276 條第1 項、刑法第41條第1 項、第
62條前段、刑法施行法第1 條之1 ，判決如主文。
本案經檢察官陳建年到庭執行職務。
中    華    民    國    98    年    11    月    18    日
                  刑事第八庭    審判長法  官   洪兆隆
                                      法  官   郭玫利
                                      法  官   李政庭
以上正本證明與原本無異。
不得上訴。
中    華    民    國    98    年    11    月    18    日
                                      書記官   吳福連
附錄本件判決論罪科刑法條：
附錄本案論罪科刑法條：
中華民國刑法第276 條
因過失致人於死者，處2 年以下有期徒刑、拘役或2 千元以下罰
金。


司法院資訊處製作；財團法人民間司法改革基金會備份。
